【裁判字號】    92,訴,617
【裁判日期】    920326
【裁判案由】    偽造文書
【裁判全文】
臺灣臺中地方法院刑事判決                          九十二年度訴字第六一七號
    公  訴  人  臺灣臺中地方法院檢察署檢察官
    被      告  甲○○
    選任辯護人  楊雯齡律師
右列被告因偽造文書等案件，經檢察官提起公訴（九十二年度偵字第二二三六號），
本院判決如左：
    主  文
甲○○共同行使偽造公文書，足以生損害於公眾及他人，處有期徒刑壹年肆月，緩刑
肆年。
    事  實
一、甲○○於民國八十七年十二月二十二日應召入伍，經分配至陸軍一○四師工兵連
    服義務役。其於服役中、具有現役軍人身分之八十八年三月間，在不詳名稱之跳
    蚤市場雜誌上，發現名稱為「軍人的福音」，內容為「可替役男辦理停役」之廣
    告，乃依該廣告上所刊登之不詳電話號碼，去電與真實姓名年籍均不詳、自稱為
    「陳順海」之成年男子聯絡，隨由「陳順海」告知：可代為取得偽造三軍總醫院
    診斷證明書（稿），供甲○○憑以申領該醫院所核發之診斷證明書正本，再據以
    辦理因病停役手續，代價為新臺幣（下同）十二萬元。謀議已定後，甲○○與「
    陳順海」乃共同基於意圖免除兵役、使公務員登載不實、行使偽造公文書及行使
    使公務員登載不實公文書之犯意聯絡，由甲○○先將其姓名年籍資料提供予「陳
    順海」，並於八十八年四月十九日，至三軍總醫院掛號看診胸腔內科。於就診之
    後，再至由「陳順海」事先停放在上開醫院附近道路旁之車牌號不詳之機車置物
    箱內，拿取由「陳順海」事先偽造完成之記載甲○○罹患有「肺功能中度阻塞性
    併換氣功能不良疾病」之三軍總醫院診斷證明書（稿）之公文書。復持該偽造診
    斷證明書（稿）之公文書，行使交付予三軍總醫院負責核發診斷證明書正本職務
    之該管公務員，致使不知情之不具實質審查權限之該管公務員，誤以上開偽造診
    斷證明書（稿）之公文書確係由三軍總醫院江啟輝醫師所制作，因而將甲○○罹
    患有「肺功能中度阻塞性併換氣功能不良疾病」之不實事項，登載於職務上所製
    作之編號：Ｎ0000000號、日期：八十八年四月十九日之三軍總醫院診斷
    證明書正本之公文書上，交付予甲○○。甲○○即於八十八年四月下旬，持上開
    登載不實事項之三軍總醫院診斷證明書正本之公文書，向其服役部隊，偽為疾病
    ，並據以辦理因病停役手續，並於八十八年四月二十六日，獲准因病停役，而於
    同年五月一日離營，足以生損害於國防部辦理役男徵兵、服役事項之正確性與三
    軍總醫院對於役男診斷證明書開立、核發之正確性，及江啟輝。之後，甲○○於
    同年五月五日，即依約將十二萬元之代價，匯付至「陳順海」事先所指定之不詳
    帳號之銀行活期存款帳戶內。
二、案經桃園憲兵隊移送臺灣臺中地方法院檢察署檢察官偵查起訴。
    理  由
一、(1)、訊據被告甲○○對於：曾於右揭時地，以十二萬元代價，購得上開偽造之三
    軍總醫院診斷證明書（稿）之公文書，復持該偽造之診斷證明書（稿）之公文書
    ，行使交付予三軍總醫院負責核發診斷證明書正本之該管公務員，致使該管公務
    員將上開不實之事項，登載於職務上製作之診斷證明書正本之公文書上，憑以取
    得上開登載不實事項之三軍總醫院診斷證明書正本之公文書，再由其持以向服役
    部隊，偽為疾病，並據以辦理因病停役手續，而獲准因病停役離營之事實，坦承
    不諱，並有診斷證明書（稿）、診斷證明書正本、三軍總醫院函、病歷、兵籍表
    、停役令存根、戶籍謄本各一紙在卷可稽，是被告之自白應與事實相符。(2)、又
    被告持上開冒用被害人江啟輝名義所開立之偽造診斷證明書（稿）之公文書，行
    使交付予三軍總醫院負責核發診斷證明書正本之該管公務員，致使該管公務員將
    上開不實之事項，登載於職務上製作之診斷證明書正本，憑以取得上開登載不實
    事項之三軍總醫院診斷證明書正本之公文書。再由其持以向服役部隊，偽為疾病
    ，並據以辦理因病停役手續，而獲准因病停役離營，核其所為，顯足以生損害於
    國防部辦理役男徵兵、服役事項之正確性與三軍總醫院對於役男診斷證明書開立
    、核發之正確性，及江啟輝。(3)、綜上，本件事證明確，被告犯行洵堪認定。
二、(1)、核被告所為，係犯刑法第二百十六條、第二百十一條行使偽造公文書罪與同
    法第二百十六條、第二百十四條行使使公務員登載不實公文書罪及修正前陸海空
    軍刑法第八十九條第一項詐偽妨害兵役罪。被告所犯行使使公務員登載不實公文
    書之犯行，業據公訴人記載於起訴書之犯罪事實欄內，該部分犯行自應視為業經
    起訴。又被告行為後，陸海空軍刑法於九十年九月二十八日，業經總統以（九○
    ）華總一義字第九○○○一九五三一○號令修正公布，並自九十年十月二日起施
    行。經比較修正後陸海空軍刑法第三十七條第一項詐偽妨害兵役罪之法定刑（一
    年以上七年以下有期徒刑），與修正前陸海空軍刑法第八十九條第一項詐偽妨害
    兵役罪之法定刑（三年以下有期徒刑）後，應以修正前陸海空軍刑法第八十九條
    第一項規定較有利於被告，應依刑法第二條第一項但書規定，應適用較有利於被
    告之舊法處斷。被告與案外人「陳順海」之成年男子，就上開犯行，具有犯意之
    聯絡及行為之分擔，均為共同正犯。被告所犯使公務員登載不實之低度行為，業
    為其所犯行使使公務員登載不實公文書之高度行為所吸收，不另論罪。再者，被
    告所犯上開三罪間，具有方法、結果之牽連關係，為牽連犯，應依刑法第五十五
    條規定，論以較重之行使偽造公文書一罪。(2)、爰審酌：被告甫滿二十四歲，高
    職畢業，因一時思慮欠週，致犯本罪，其犯罪手段尚屬平和，犯罪所生危害非屬
    鉅大，暨犯罪後坦承犯行，態度良好等一切情狀，量處如主文所示之刑。(3)、末
    查：被告前未曾受有期徒刑以上刑之宣告，有臺灣臺中地方法院檢察署刑案資料
    查註紀錄表、臺灣高等法院被告全國前案紀錄表各一紙在卷可按，被告犯罪後坦
    承犯行，深具悔意，本院認其經此偵、審程序之教訓，當知所警惕，而信無再犯
    之虞，所宣告之刑以暫不執行為適當，併予宣告緩刑四年，以啟自新。(4)、至偽
    造之三軍總醫院診斷證明書（稿）上偽造之被害人「江啟輝」之署押一枚及偽造
    之被害人「江啟耀」印文三枚，乃係由案外人「陳順海」所偽造，業據被告供承
    在卷。本院復查無其他積極之證據，足認被告與案外人「陳順海」就偽造署押、
    偽造印文及偽造公文書部分，具有犯意之聯絡及行為之分擔，而屬共同正犯，自
    無從就上開由案外人「陳順海」所偽造之署押及印文部分，予以宣告沒收，附予
    指明。
據上論斷，應依刑事訴訟法第二百九十九條第一項前段，（修正前）陸海空軍刑法第
八十九條第一項，刑法第二條第一項但書、第十一條、第二十八條、第二百十六條、
第二百十一條、第二百十四條、第五十五條、第七十四條第一款，罰金罰鍰提高標準
條例第一條前段，判決如主文。
中      華      民      國      九十二      年      三    月    二十六  日
                                    臺灣臺中地方法院刑事第六庭
                                        法  官  唐  敏  寶
右正本證明與原本無異。
如不服本判決，應於送達後十日內向本院提出上訴狀（須附繕本），上訴於臺灣高等
法院臺中分院。
                                        書記官
中      華      民      國      九十二      年      三    月    二十六  日
附錄論罪科刑法條
刑法第二百十六條：
行使第二百十條至第二百十五條之文書者，依偽造、變造文書或登載不實事項或使登
載不實事項之規定處斷。
刑法第二百十一條：
偽造、變造公文書，足以生損害於公眾或他人者，處一年以上七年以下有期徒刑。
刑法第二百十四條：
明知為不實之事項，而使公務員登載於職務上所掌之公文書，足以生損害於公眾或他
人者，處三年以下有期徒刑、拘役或五百元以下罰金。
（修正前）陸海空軍刑法第八十九條第一項：
意圖免除兵役偽為疾病或自毀傷身體或為其他詐偽之行為者，處三年以下有期徒刑。


司法院資訊處製作；財團法人民間司法改革基金會備份。
